臺灣臺北地方法院刑事判決　　　　　　　　　　　　　九十三年度易字第一三七號
　　公　訴　人　臺灣臺北地方法院檢察署檢察官
　　被　　　告　乙○○
　　　　　　　　丙○○
　　共　　　同
　　選任辯護人　顧定軒律師
右列被告等因贓物案件，經檢察官提起公訴（九十二年度偵續字第四九五號），本院
判決如左：
    主  文
乙○○、丙○○均無罪。
    理  由
一、公訴意旨略以：丙○○係臺北市○○區○○街二十八巷一號一樓「永昱通訊行」
    負責人，乙○○則係該店店員，均明知丁○○（牙保贓物部分另案起訴）所介紹
    自稱「小王」之不詳姓名年籍之人，於民國九十一年三月三十一日，至其店中兜
    售之ＮＯＫＩＡ牌八二五０型行動電話三支係來路不明之贓物（係楊正祥於九十
    一年三月三十一日在臺北市○○○路○段六二三號一樓失竊），竟以每支低於該
    店之前同型機款平均進價新臺幣（下同）二至三百元之價格，向「小王」購買，
    隨即轉賣予不知情之陳椿樺、陳建達及柯新偉，每支獲利四至五百元，嗣於九十
    一年四月三十日為警循線查獲，因認被告等涉有刑法第三百四十九條第二項之故
    買贓物罪嫌等語。
二、按犯罪事實應依證據認定之，無證據不得推定其犯罪事實；又不能證明被告犯罪
    者，應諭知無罪之判決，刑事訴訟法第一百五十四條第二項、第三百零一條第一
    項分別定有明文。所謂認定犯罪事實之證據，係指足以認定被告確有犯罪行為之
    積極證據而言，該項證據自須適合於被告犯罪事實認定，始得採為斷罪資料，如
    未能發現相當證據，或證據不足以證明，自不能以推測或擬制之方法，為裁判基
    礎，最高法院二十九年度上字第三一○五號、四十年台上字第八六號判例可資參
    照。又認定犯罪事實所憑之證據，雖不以直接證據為限，間接證據亦包括在內，
    然而無論直接或間接證據，其為訴訟上之證明，均須達於通常一般之人均不致於
    有所懷疑，而得確信其為真實之程度，始得據為有罪之認定，若其關於被告是否
    犯罪之證明未達此程度，而有合理性懷疑之存在，致使無從形成有罪之確定，根
    據「罪證有疑，利於被告」之證據法則，即不得遽為不利被告之認定（最高法院
    七十六年台上字第四九六八號判例亦同此要旨）。
三、本件公訴人認被告等涉有右揭犯行，無非係以被告等經營手機業務既有固定進貨
    來源，為何要向年籍不詳之小王購買手機，且從震旦行、聯強國際之價格文件可
    知，被告主觀上應知所購入之手機為來路不明之贓物，及證人楊正祥、陳椿樺、
    陳建達、柯新偉、丁○○之證述，贓物認領保管單、監視錄影帶翻拍照片、震旦
    行及聯強國際有限公司函等，為其所憑之論據。訊據被告乙○○、丙○○固坦承
    向綽號「小王」之男子購入前揭手機之事實，惟堅決否認有何故買贓物之犯行，
    均辯稱：小王是丁○○介紹認識，曾來兜售三次，但第一次及三次都因為店內不
    缺手機，所以並未向小王購買，只有第二次要去補貨時小王剛好拿ＮＯＫＩＡ八
    二五Ｏ型號行動電話來出售，才會向小王購買，因為一次購入三支所以比較便宜
    ，而該手機是全新手機，並不知道是贓物等語。查右揭ＮＯＫＩＡ牌八二五０型
    行動電話三支係楊正祥於九十一年三月三十一日在臺北市○○○路○段六二三號
    一樓所失竊之贓物，由綽號「小王」之男子於九十二年三月底或四月初持之出售
    予永昱通訊行之被告乙○○，乙○○並於九十二年四月間出售予不知情之陳椿樺
    、陳建達及柯新偉之事實，除據被告二人坦認不諱外，並經被害人楊正祥指訴、
    證人陳椿樺、陳建達及柯新偉證述屬實，是上開行動電話確實是贓物等情應堪認
    定，故
    本件應審酌者即在於：被告等向小王購入行動電話時知否該行動電話為贓物，經
    查：
    （一）綽號小王之男子係經由丁○○介紹而認識，然證人丁○○證稱：其常向被
          告買配件，也在路邊販賣二手手機，有天小王到其攤位販賣新手機，其因
          為沒有販賣新手機，所以就帶小王到永昱通訊行介紹給被告等認識，其並
          不知道小王所出售的手機是贓物，而其雖然曾有贓物前科，但是未曾告訴
          過被告二人等語（見本院九十三年六月三日審理筆錄），是尚難以介紹人
          丁○○有贓物前科，而推論被告等知悉小王所出售之物為贓物。
    （二）再者，被告丙○○供稱：所謂的中盤商就是單獨個人來出售，類似小王這
          樣的人，他們一次向大盤商買很多的話，價格會比較低，然後再加上一些
          利潤出售給通訊行，中盤商來出售手機時，其會比較價錢，因為每個中盤
          商拿或的成本不一樣，比較以後當然向最便宜的那個人購買，因為都是付
          現金，所以不會知道中盤商的姓名年籍等語（見本院九十三年六月三日審
          理筆錄），而被告等與小王之交易僅有一次而非長期合作關係，其無法提
          供小王之年籍資料與常情並無相違之述。又證人丁○○證稱：第一次介紹
          小王去被告店裡時，小王與被告並無交易等語（見本院九十三年六月三日
          審理筆錄），被告乙○○亦供稱：小王第一次來時有帶一兩台手機，還有
          看到很多手機型號的報價單，可是當時並不缺手機，所以並未向小王購買
          等語（見本院九十三年六月三日審理筆錄第十三頁），足見被告辯稱並非
          貪圖小王出售之手機便宜、而是當日是剛好缺貨才向小王購入等語應堪採
          信。
    （三）又被告等供稱九十二年三月底係以每支七千五百元價格向小王購入ＮＯＫ
          ＩＡ牌八二五０型行動電話三支，而斯時該型號批發予一般通訊行之批發
          價為七千九百零五十元至八千零五十元之間等情，固有聯強國際股份有限
          公司九十二年九月二十二日函、震旦行九十二年十月八日函各一紙附卷可
          參，惟被告丙○○供稱：向震旦行等大公司買會附發票，所以比較貴，如
          果向一般中盤商買，因為少掉發票的價格，且必須付現金，所以會比較便
          宜（見本院九十三年六月三日審理筆錄第十三頁），參諸被告提出之國晴
          實業有限公司九十一年三月十五日統一發票，及聯強國際股份有限公司九
          十一年四月二日發票，對於上開型號之手機售價分別為七千一百四十元及
          七千六百十九元，故即使是附發票，當時該款手機價格亦可能低至七千一
          百四十元，是僅以前開震旦行及聯強國際股份有限公司兩家公司之回函，
          認定被告等購入之手機低於市價行情，似嫌速斷。況縱依聯強國際股份有
          限公司及震旦行之回函所示，被告等向小王購入手機僅較震旦行或聯強國
          際股份有限公司之售價便宜四、五百元，惟依交易常規前開公司需加上發
          票成本，所出售之價格本較一般跑單幫之中盤商為高，且被告因一次購入
          三支故可降低成本，是被告等向小王購入之手機是否確實低於市價四、五
          百元，顯非無疑；且故買贓物需承擔遭受刑事訴追之高度風險，若被告等
          明知該手機為贓物，則購入價格應低於市價甚鉅才是，其卻以七千五百元
          之高價購入，顯與贓物價格偏離市價甚鉅之常情有違，是以被告等辯稱不
          知道購入之手機是贓物等語，應堪信為真實。
    綜上所述，本件被告等購入手機之價格並無悖離市價甚鉅之情形，其與小王交易
    之情況亦符合交易常規，而無證據證明被告等對於所購入之物有贓物之認識。此
    外，復查無其他積極事證足認被告有何公訴人所指之犯行，揆諸前揭說明，本件
    不能證明告等犯罪，自應均為無罪之諭知。至辯護人聲請傳喚小王證明被告等無
    故買贓物之故意，聲請傳喚甲○○證明被告購入之手機並未低於一般行情等，然
    檢察官於偵查中已依小王聲請門號時所填載之地址實地查訪，發現該處為一空屋
    （見九十二年度偵字第二五五三號卷第九十一頁），辯護人亦未依刑事訴訟法第
    一百六十三條之一規定陳報小王之地址，本院無從傳喚小王，又被告等購入手機
    之價格並未低於一般市價等情已如前述，本院認並無傳喚甲○○之必要，附此敘
    明。
據上論斷，應依刑事訴訟法第三百零一條第一項，判決如主文。
本案經檢察官葉雅婷到庭執行職務。
中　　華　　民　　國　　　九十三　　年　　　六  　  月　    十七  　　　日
                                      臺灣臺北地方法院刑事第三庭
                                          審判長法官  劉慧芬
                                              法  官  歐陽漢菁
                                              法　官  蔡如琪
如不服本判決，應於判決送達後十日內，向本院提出上訴狀。
                                              書記官  黃鈴容
中　　華　　民　　國　　　九十三　　年　　　六  　  月　    十七  　　　日
